【裁判字號】    89,訴,512
【裁判日期】    890526
【裁判案由】    業務過失致死等
【裁判全文】
臺灣桃園地方法院刑事判決                          八十九年度訴字第五一二號
    公   訴  人  臺灣桃園地方法院檢察署檢察官
    被       告  立沛有限公司  設台北市○○○路○段三九一巷二０弄四號一樓
    兼 代 表 人  甲○○
右列被告因過失致死等案件，經檢察官提起公訴（八十八年度偵字第一八一三號、八
十八年度偵字第三一六五號），本院判決如左：
    主  文
甲○○從事業務之人，因業務上之過失致人於死，處有期徒刑陸月，緩刑參年。
立沛有限公司法人違反雇主對防止電能及防止有墜落之虞之作業場所引起之危害，應
有符合標準之必要安全衛生設備之規定，致發生死亡職業災害，處罰金新台幣柒萬元
。
    事  實
一、甲○○係設於台北市信義區○○○路○段三九一巷廿弄四號一樓之立沛有限公司
    （以下簡稱立沛公司）之負責人，其僱用勞工從事大樓安全網之架設，為從事業
    務之人，亦為勞工安全衛生法第二條所稱之雇主，於民國八十八年五月二十一日
    十四時卅分許，派遣其僱用之勞工黃佳銘至桃園縣桃園市○○路九九號十二樓交
    誼中心中庭上方，架設安全網之工程，本應注意僱用工人在離地面二公尺以上之
    高處作業，勞工有墜落之虞者，應使勞工確實使用安全帶、安全帽及其他必要之
    防護具，或提供安全網等設施，以防止有墜落之虞之作業場所引起之危害，且依
    當時情形，並無不能注意之情事，竟疏未注意，使勞工使用安全帶、安全帽及其
    他必要之防護具，或提供安全網等措施，致所僱用勞工黃佳銘在距樓地板八點四
    公尺之高度工作時，因不慎致活動施工架傾倒而墜落地面，因此受有頭部外傷併
    嚴重腦水腫、顱骨底骨折合併出血、腹部挫傷合併脾臟破裂、雙手橈尺骨骨折及
    臉部撕裂傷之傷害，經送醫急救後延至同年五月廿二日凌晨零點卅六分許不治死
    亡。
二、案經桃園縣警察局中壢分局報請台灣桃園地方法院檢察署檢察官相驗後，由台灣
    桃園地方法院檢察署檢察官自動檢舉偵查起訴。
    理  由
一、訊據被告甲○○對於右揭事實坦承不諱，並有長庚紀念醫院診斷證明書一紙、及
    現場照片十六張等附卷可稽，而被害人黃佳銘確因本件職業災害墜樓致死，亦經
    台灣桃園地方法院檢察署檢察官督同檢驗員相驗屍體屬實，製有相驗屍體證明書
    、驗斷書、勘驗筆錄附卷可稽。按「雇主對防止有墜落之虞之作業場所引起之危
    害，應有符合標準之必要安全衛生設備」；又「雇主對於在高度二公尺以上之高
    處作業，勞工有墜落之虞者，應使勞工確實使用安全帶、安全帽及其他必要之防
    護具。前項規定經雇主採安全網等措施者，不在此限」，勞工安全衛生法第五條
    第一項第五款及勞工安全衛生設施規則第二百八十一條分別定有明文，被告甲○
    ○為雇主，自應遵守前開規定，以防止危險發生，而依當時情形，並無不能注意
    之情事，竟疏未注意使勞工使用安全帶、安全帽，或設置安全網等安全設備，致
    黃佳銘在距樓板八點四公尺高度之高處從事移動性作業時不慎墜落，其應負過失
    之責甚明。而本件事故經行政院勞工委員會北區勞動檢查所檢查結果，亦認定被
    害人自高八點四公尺鋁梯上墜落顱骨底骨折合併出血致死為本件職業災害之直接
    原因，在高處移動性作業，未備安全帶供勞工使用為間接原因，有行政院勞工委
    員會北區勞動檢查所職業災害檢查報告書一份在卷可稽，又被告之過失與被害人
    死亡結果間有相當因果關係，本件事證明確，被告犯行洵堪認定。
三、查被告甲○○係立沛公司之負責人，其僱用勞工即被害人黃佳銘等人從事大樓安
    全網之架設，已據其供明在卷，係從事業務之人，亦為勞工安全衛生法所稱之雇
    主，其違反勞工安全衛生法第五條第一項第第五款之規定，致發生同法第二十八
    條第二項第一款之死亡職業災害，核其所為，係犯同法第三十一條第一項之罪及
    刑法第二百七十六條第二項之業務過失致人於死罪。被告甲○○以一行為觸犯上
    開二罪名，為想像競合犯，依刑法第五十五條之規定，應從較重之刑法第二百七
    十六條第二項之業務過失致死罪處斷。被告立沛公司因其代表人違反上開規定，
    依勞工安全衛生法第三十一條二項之規定，應科以同條第一項之罰金刑。爰審酌
    被告甲○○之過失程度、犯罪後與被害人家屬和解，賠償新台幣三百五十萬元，
    有和解書乙紙附卷足稽，並據被害人黃佳銘家屬即其父乙○○到庭陳述屬實，犯
    罪後態度良好等一切情狀，及立沛公司之情狀，分別量處如主文所示之刑。末查
    被告甲○○前未曾受有期徒刑以上刑之宣告，有本院刑案被告全國前案紀錄表及
    一紙在卷可按，其偶因過失罹犯本罪，致人死亡，犯後復知悔悟，經此次刑之宣
    告，應益知戒慎而無再犯之虞，且經斟酌其家庭、工作環境，本院認其所受宣告
    刑以暫不執行為適當，爰併宣告緩刑三年，以啟自新。
據上論斷，應依刑事訴訟法第二百九十九條第一項前段，勞工安全衛生法第三十一條
第一項、第二項，刑法第十一條前段、第二百七十六條第二項、第五十五條、第七十
四條第一款，罰金罰鍰提高標準條例第一條前段，判決如主文。
本案經檢察官魏雯祈到庭執行職務。
中      華      民      國    八十九    年      五      月    二十六    日
                                  臺灣桃園地方法院刑事第二庭
                                      法  官    曾  正  耀
右正本證明與原本無異。
如不服本判決，應於判決送達後十日內向本院提出上訴狀( 應附繕本 )，上訴於
臺灣高等法院。
                                      書記官    蘇     萱
中      華      民      國        八十九  年    五   月   二 十 六   日
附論罪科刑依據之法條：
勞工安全衛生法第三十一條
違反第五條第一項或第八條第一項之規定，致發生第二十八條第二項第一款之職業災
害者，處三年以下有期徒刑、拘役或科或併科新台幣十五萬元以下罰金。
法人犯前項之罪者，除處罰其負責人外，對該法人亦科以前項之罰金。
刑法第二百七十六條第二項
從事業務之人，因業務上之過失犯前項之罪者，處五年以下有期徒刑或拘役
得併科三仟元（現已提高十倍為三萬元）以下罰金。


司法院資訊處製作；財團法人民間司法改革基金會備份。
